【裁判字號】    98,上訴,2860
【裁判日期】    980724
【裁判案由】    毒品危害防制條例
【裁判全文】
臺灣高等法院刑事判決                98年度上訴字第2860號
上  訴  人
即  被  告  甲○○
                    國民
                    （另案於臺灣臺北監獄臺北分監執行中）
上列上訴人因毒品危害防制條例案件，不服臺灣板橋地方法院98
年度訴字第197號，中華民國98年6月2日第一審判決（起訴案號
：臺灣板橋地方法院檢察署97年度毒偵字第9223號），提起上訴
，本院判決如下：
    主  文
上訴駁回。
    理  由
一、依刑事訴訟法第350條、第361條、第362條、第367條規定，
    不服地方法院之第一審判決而上訴者，須提出上訴書狀，並
    應敘明具體理由，為上訴必備之程式；其所提出之書狀未敘
    述上訴理由，或僅曾以言詞陳述上訴理由者，均應於上訴期
    間屆滿後20日內補提理由書於第一審法院。第一審法院經形
    式審查，認逾期未補提上訴理由者，應定期間先命補正，逾
    期未補正者，為上訴不合法律上之程式，應以裁定駁回。倘
    已提出上訴理由，但所提非屬具體理由者，則由第二審法院
    以上訴不合法律上之程式，判決駁回。而所謂具體理由，必
    係依據卷內既有訴訟資料或提出新事證，指摘或表明第一審
    判決有何採證認事、用法或量刑等足以影響判決本旨之不當
    或違法，而構成應予撤銷之具體事由，始克當之（例如：依
    憑證據法則具體指出所採證據何以不據證據能力，或依憑卷
    證資料，明確指出所為證據證明力之判斷如何違背經驗、論
    理法則）；倘僅泛言原判決認定事實錯誤、違背法令、量刑
    失之過重過輕微，而未依上揭意旨指出具體事由，或形式上
    雖已指出具體事由，然該事由縱使屬實，亦不足以認為原判
    決有何不當或違法者（例如：對不具有調查必要性之證據，
    法院未依聲請調查亦未說明理由，或援用證據不當，但除去
    該證據仍應為同一事實之認定），皆難謂係具體理由，俾與
    第二審上訴制度旨在請求第二審法院撤銷、變更第一審不當
    或違法之判決，以實現個案救濟之立法目的相契合，並節制
    濫行上訴（最高法院97年度台上字第892號決參照）。又觀
    諸刑事訴訟法第361條修正之立法說明三，謂「原審法院對
    上訴書狀有無記載理由，應為形式上之審查，認有欠缺，且
    未據上訴人自行補正者，應定期間先命補正，爰於第三項後
    段明定。至上訴理由是否具體，係第二審法院審查範圍，不
    在命補正之列」，故修正後該規定所指應由第一審法院先命
    補正之「上訴書狀未敘述理由」，係指上訴書狀僅聲明對原
    判決不服，就不服理由未為任何敘述，自形式上觀察，可認
    係未提出上訴理由之情形而言，若上訴書狀對不服之理由已
    有所敘述，僅敘述不具體者，究有別於「未敘述理由」，自
    不生應依該規定命補正之問題。同此旨趣，刑事訴訟法第36
    7條增列為不合法情形之「上訴書狀未敘述理由」者，亦應
    採相同解釋。又上訴書狀已敘述上訴理由，但所述不「具體
    」者，雖非「上訴書狀未敘述理由」一語涵攝之範圍，然既
    不符合「上訴書狀應敘述『具體』理由」之規定，仍屬上訴
    「不合法律上之程式」，且依上開立法說明，此類不合法，
    不在得補正之列，法院自毋庸命補正；而由第二審法院逕認
    上訴不合法，以判決駁回（最高法院97年度台上字第892號
    、第3599號、第3889號判決參照）。
二、本件原判決認定上訴人即被告甲○○有多項前科，並於民國
    95年間因施用毒品案件，經臺灣高雄地方法院95年度毒聲字
    第1339號裁定送觀察、勒戒後，認有繼續施用毒品傾向，經
    同法院再以95年度毒聲字第1636號裁定令入戒治處所施以強
    制戒治，於96年7月13日停止戒治出所，同一案件並經臺灣
    高雄地方法院檢察署檢察官於96年7月17日以96年度戒毒偵
    字第256號為不起訴處分確定在案。詎其仍不知悔改，復基
    於施用第一級毒品海洛因之犯意，於97年11月15日下午3時
    20分許，在臺北縣中和市○○街14巷1弄10之3號4樓樓頂，
    以注射針筒注射海洛因之方式施用第一級毒品海洛因1次。
    嗣於同日下午3時30分許在上址為警當場查獲，並扣得殘渣
    袋1個及注射針筒1支，經採集其尿液送驗，結果呈鴉片類陽
    性反應等情，係以：上訴人於警詢時、偵查中及原審審理時
    坦承上揭事實不諱。且上訴人為警查獲時，經採尿送驗，依
    氣相層析質譜儀確認檢驗結果，確呈第一級毒品海洛因之代
    謝物嗎啡陽性反應，有臺北縣政府警察局中和分局毒品案犯
    罪嫌疑人姓名及代號對照表及臺灣檢驗科技股份有限公司97
    年12月2日濫用藥物檢驗報告各1紙附卷可稽，並有扣案之殘
    渣袋1個及注射針筒1支可憑。因認上訴人施用第一級毒品之
    犯行明確。並以：上訴人於強制戒治執行完畢釋放後5年內
    犯施用毒品罪，並經不起訴處分確定後，再犯本件施用毒品
    罪，應予追訴處罰。論上訴人以施用第一級毒品罪，處有期
    徒刑10月，併為相關沒收之宣告。已詳敘其認定上訴人犯罪
    事實之依據及憑以認定之理由，核無違法或不當之處。上訴
    意旨略以：原審判處有期徒刑10月過重，希望改判6月有期
    徒刑，並得易科罰金云云。惟查：量刑之輕重，係屬事實審
    法院得依職權自由裁量之事項，苟於量刑時，已依行為人之
    責任為基礎，並斟酌刑法第57條各款所指情狀，而未逾越法
    定範圍，又未濫用其職權，即不得遽指為違法。原審於量刑
    時，已依上揭規定，審酌上訴人有毒品前案紀錄，猶未知警
    惕而再犯本案，足見其未戒除施用毒品之惡習，本應予以重
    懲，惟念其有戒絕毒品之意，及其犯罪動機、手段、智識程
    度、犯後坦承犯行態度良好等一切情狀，量處有期徒刑10月
    ，既未逾越法定刑度，亦未濫用其自由裁量之權限，刑度亦
    屬妥適，核無不當或違法之情形。上訴意旨空言指摘原審量
    刑過重，並未依據卷內既有訴訟資料或提出新事證，指摘或
    表明原判決量刑有何不當或違法，而構成應予撤銷之具體事
    由，揆諸上開說明，難謂已敘述具體理由。本件上訴不合法
    律上程式，爰不經言詞辯論，逕以判決駁回。
據上論斷，應依刑事訴訟法第367條前段、第372條，判決如主文
。
中    華    民    國    98    年    7     月     24   日
                  刑事第七庭  審判長法  官  陳晴教
                                    法  官  游紅桃
                                    法  官  楊智勝
以上正本證明與原本無異。
如不服本判決，應於收受送達後10日內向本院提出上訴書狀，其
未敘述上訴之理由者並得於提起上訴後10日內向本院補提理由書
（均須按他造當事人之人數附繕本）「切勿逕送上級法院」。
                                    書記官  林桂玉
中    華    民    國    98    年    7     月    27    日


司法院資訊處製作；財團法人民間司法改革基金會備份。
